臺灣桃園地方法院刑事判決
111年度審金訴字第668號
公  訴  人  臺灣桃園地方檢察署檢察官
被      告  朱晉生



上列被告因詐欺等案件，經檢察官提起公訴（111年度偵字第116
39號），被告於準備程序中就被訴事實為有罪之陳述，經告知簡
式審判程序之旨，並聽取公訴人、被告之意見後，由本院合議庭
裁定由受命法官獨任進行簡式審判程序，判決如下：
    主      文
朱晉生犯三人以上共同詐欺取財罪，處有期徒刑壹年。緩刑貳年
，並應於本判決確定之日起壹年內，向公庫支付新臺幣伍萬元。
 
    事實及理由
一、本件犯罪事實及證據，除證據部分補充「被告朱晉生於本院
    準備程序及審理時之自白」外，餘均引用檢察官起訴書所載
    （詳如附件）。 
二、論罪科刑：
（一）核被告所為，係犯刑法第339 條之4 第1 項第2 款之三人
      以上共同詐欺取財罪及洗錢防制法第14條第1 項之一般洗
      錢罪，於此，其與年籍資料不詳自稱「速達金融中心」、
      「洪正慶-專業貸款」、「羅國敏」及「小廖」及其所屬
      詐欺集團成員間，有犯意聯絡及行為分擔，為共同正犯。
（二）被告與於附件起訴書附表所示時、地，持提款卡提領款項
      ，係於密接之時、地，基於對同一被害人行詐欺之目的，
      侵害同一法益，堪認其主觀上係基於單一犯意接續所為，
      各該行為獨立性薄弱，依社會通念，難以強行分開，應論
      以接續犯。
（三）被告係以一行為同時觸犯三人以上共同詐欺取財罪及一般
      洗錢罪等2罪名，應依刑法第55條之規定，從一重論以三
      人以上共同詐欺取財罪。
（四）按想像競合犯之處斷刑，本質上係「刑之合併」。其所謂
      從一重處斷，乃將想像競合犯組成之評價上數罪，合併為
      科刑一罪，其所對應之刑罰，亦合併其評價上數罪之數法
      定刑，而為一個處斷刑。易言之，想像競合犯侵害數法益
      者皆成立犯罪，論罪時必須輕、重罪併舉論述，同時宣告
      所犯各罪名，包括各罪有無加重、減免其刑之情形，亦應
      說明論列，量刑時併衡酌輕罪部分量刑事由，評價始為充
      足，然後依刑法第55條前段規定「從一重處斷」，非謂對
      於其餘各罪可置而不論。因此，法院決定處斷刑時，雖以
      其中最重罪名之法定刑，做為裁量之準據，惟於裁量其輕
      重時，仍應將輕罪合併評價在內（最高法院108 年度台上
      字第4405、4408號判決意旨參照）。洗錢防制法第16條第
      2 項規定：「犯前2 條之罪，在偵查或審判中自白者，減
      輕其刑。」，準此，被告於本院審理時坦認一般洗錢犯行
      ，依上開規定原應減輕其刑，雖其一般洗錢罪屬想像競合
      犯其中之輕罪，惟本院於量刑時仍一併衡酌該部分減輕其
      刑事由，附此說明。
（五）爰審酌被告不思以正當途徑獲取財物，反加入詐欺集團並
      提供金融帳戶且擔任車手工作，與詐欺集團成員行詐騙行
      為，牟取不法報酬，動機不良，手段可議，價值觀念偏差
      ，並負責將匯入上開帳戶之詐欺所得款項領出，藉此掩飾
      及隱匿詐欺所得款項之去向、所在，所為應予非難，惟念
      被告尚能坦承犯行，復考量被告有與被害人劉美伶調解意
      願，但因被害人劉美伶經本院合法通知後未到庭與被告進
      行調解，致使被告無法賠償被害人劉美伶，兼衡被告素行
      、智識程度及目前就職於科技公司等一切情狀，量處如主
      文所示之刑。
（六）末查，被告前未曾因故意犯罪受有期徒刑以上刑之宣告，
      有臺灣高等法院被告前案紀錄表附卷可稽，考量被告犯後
      坦承犯行，且親歷本案偵、審程序，更受本次罪刑之科處
      ，自已得有相當之教訓，因之，若再輔課一定負擔為戒而
      緩其刑之執行，要足收警惕懲儆之效，爾後定能循矩以行
      ，善遵交通規則，信無再犯之虞，是認對其宣告之刑自以
      暫不執行為適當，爰併諭知緩刑2年，並應自本判決確定
      之日起1年以內，向檢察官指定之公庫支付新臺幣5萬元，
      俾兼收啟新及惕儆之雙效。惟倘被告未遵循本院所諭知緩
      刑期間之負擔，情節重大者，檢察官得依刑事訴訟法第47
      6條、刑法第75條之1第1項第4款之規定，聲請撤銷本件緩
      刑之宣告，併予敘明。
四、沒收部分：
  (一)按洗錢防制法第18條第1 項固規定「犯第14條之罪，其所
      移轉、變更、掩飾、隱匿、收受、取得、持有、使用之財
      物或財產上利益，沒收之；犯第15條之罪，其所收受、持
      有、使用之財物或財產上利益，亦同。」，查被告於偵查
      時否認其有獲取任何金錢或利益，復無證據足認被告有因
      此部分犯行而獲取任何犯罪所得，倘依上開規定諭知被告
      應就其幫助隱匿之財物宣告沒收，實屬過苛，爰不依上開
      規定宣告沒收。
  (二)被告提供詐欺集團成員之金融帳戶資料未據扣案，現是否
      尚存而未滅失，未據檢察官釋明，雖係供犯罪所用之物，
      惟該帳戶已遭通報為警示帳戶凍結，且該物品本身價值低
      微，單獨存在亦不具刑法上之非難性，欠缺刑法上重要性
      ，是本院認該物品並無沒收或追徵之必要，爰不予宣告沒
      收或追徵。　　
據上論斷，應依刑事訴訟法第273條之1第1項、第299條第1項前
段、第310條之2、第454條，判決如主文。
本案經檢察官董諭到庭執行職務。
中    華    民    國   111    年     8    月    18    日
                       刑事審查庭  法  官  李佳穎
以上正本證明與原本無異。
如不服本判決應於收受判決後20日內向本院提出上訴書狀，並應
敘述具體理由。其未敘述上訴理由者，應於上訴期間屆滿後20日
內向本院補提理由書(均須按他造當事人之人數附繕本)「切勿逕
送上級法院」。
                                   書記官  蔡萱穎
中    華    民    國   111    年     8    月    18    日
附本件論罪科刑依據之法條：
洗錢防制法第14條
有第2條各款所列洗錢行為者，處7年以下有期徒刑，併科新臺幣
5百萬元以下罰金。前項之未遂犯罰之。前二項情形，不得科以
超過其特定犯罪所定最重本刑之刑。
中華民國刑法第339條之4
犯第339條詐欺罪而有下列情形之一者，處1年以上7年以下有期
徒刑，得併科1百萬元以下罰金：
一、冒用政府機關或公務員名義犯之。
二、三人以上共同犯之。
三、以廣播電視、電子通訊、網際網路或其他媒體等傳播工具，
    對公眾散布而犯之。
前項之未遂犯罰之。
附件：
臺灣桃園地方檢察署檢察官起訴書
                                    111年度偵字第11639號
　　被　　　告　朱晉生　男　26歲（民國00年0月00日生）
　　　　　　　　　　　　住○○市○○區○○街000巷0號
　　　　　　　　　　　　居桃園市○○區○○路00○0號5樓
　　　　　　　　　　　　國民身分證統一編號：Z000000000號
上列被告因詐欺等案件，業經偵查終結，認應提起公訴，茲將犯罪事實及證據並所犯法條分敘如下：                                犯罪事實
一、朱晉生於民國000年00月00日前某不詳時間，加入某真實姓
    名、年籍資料不詳自稱「速達金融中心」、「洪正慶-專業
    貸款」、「羅國敏」及「小廖」等成年人共同組成之詐欺集
    團（下稱本案詐欺集團），並提供其所有之中華郵政股份有
    限公司帳號00000000000000號帳戶（下稱郵局帳戶）作為收
    受被害人受騙後匯入款項之用，並聽從「羅國敏」之指揮擔
    任車手，自上開郵局帳戶提領款項。嗣朱晉生、「速達金融
    中心」、「洪正慶-專業貸款」、「羅國敏」、「小廖」及
    本案詐欺集團其他成員，共同意圖為自己不法之所有，基於
    三人以上共同犯詐欺取財及洗錢之犯意聯絡，先由本案詐欺
    集團機房於附表所示之時間，以附表所示之方式詐欺劉美伶
    ，致其陷於錯誤，而於110年11月29日上午10時59分許，在
    雲林縣○○鄉○○路000號之郵局內，以臨櫃匯款之方式，匯款
    新臺幣（下同）15萬元至朱晉生所有上開郵局帳戶。朱晉生
    即於附表所示之時間、地點，提領附表所示之金額後，再於
    110年11月29日中午12時48分許，騎乘車牌號碼000-0000號
    普通重型機車，前往桃園市○○區○○街00號前，將前揭款項交
    付予「小廖」層轉本案詐欺集團其他成員。嗣經警調閱監視
    器畫面循線追查，始悉前情。
二、案經桃園市政府警察局桃園分局報告偵辦。
　　　　證據並所犯法條
一、證據清單及待證事實：
編號 證據名稱 待證事實 1 被告朱晉生於警詢及偵訊中之供述 被告坦承有於附表所示之時間、地點，領取附表所示之款項後，再將前揭款項交付予「小廖」之事實。 2 證人即被害人劉美伶於警詢中之證述 被害人於附表所示之時間，遭本案詐欺集團機房成員以附表所示之方式詐欺後，旋匯款附表所示之金額至上開郵局帳戶之事實。 3 內政部警政署反詐騙諮詢專線紀錄表、雲林縣警察局臺西分局臺西派出所受理詐騙帳戶通報警示簡便格式表、郵政匯款收執聯  4 被告與「速達金融中心」、「洪正慶-專業貸款」、「羅國敏」間之對話紀錄翻拍照片 證明被告有依「羅國敏」之指示受款、領款，並交付予「小廖」之事實。 5 監視器畫面翻拍照片 證明被告有於附表所示之時間，前往附表所示之時間、地點領款後，駕駛前揭普通重型機車至桃園市○○區○○街00號前，再與某真實姓名、年籍資料不詳之成年男子會面之事實。 6 被告所有之郵局帳戶開戶資料及交易明細 被害人遭詐欺後，將附表所示之金額匯入被告所有之郵局帳戶後，旋遭提領之事實。 
二、按洗錢防制法之立法目的，依同法第1條規定，係在於防範
    及制止因特定犯罪所得之不法財物或財產上利益，藉由洗錢
    行為（例如經由各種金融機構或其他交易管道），使其形式
    上轉換成為合法來源，以掩飾或切斷其財產或財產上利益來
    源與犯罪之關聯性，而藉以逃避追訴、處罰。準此以觀，洗
    錢防制法洗錢罪之成立，除行為人在客觀上有掩飾或隱匿因
    特定犯罪所得財產或財產上利益之具體作為外，尚須行為人
    主觀上具有掩飾或隱匿其財產或利益來源與犯罪之關聯性，
    使其來源形式上合法化，以逃避國家追訴、處罰之犯罪意思
    ，始克相當。倘行為人意圖掩飾或隱匿特定犯罪所得來源，
    而將特定犯罪所得直接消費處分，甚或交予其他共同正犯，
    而由共同正犯以虛假交易外觀掩飾不法金流移動，即難認單
    純犯罪後處分贓物之行為，應仍構成洗錢防制法第2條之洗
    錢行為。本案詐欺集團成員詐欺告訴人後，被告受指示持己
    所有之金融帳戶提款卡領取贓款，並送至指定地點交由其他
    本案詐欺集團成員取走，其作用在於將贓款透過被告交付其
    他本案詐欺集團成員後，客觀上得以切斷詐騙所得金流之去
    向，阻撓國家對詐欺犯罪所得之追查，且被告主觀上具有掩
    飾、隱匿贓款與犯罪之關聯性，以逃避國家追訴、處罰之犯
    罪意思，其所為係屬洗錢防制法第2條第1款、第2款所稱之
    洗錢行為甚明。
三、核被告所為，係犯刑法第339條之4第1項第2款之三人以上共
    同犯詐欺取財及洗錢防制法第14條第1項之洗錢等罪嫌。又
    被告所為，與「速達金融中心」、「洪正慶-專業貸款」、
    「羅國敏」及「小廖」及本案詐欺集團其他成員，有犯意聯
    絡及行為分擔，請依刑法第28條共同正犯規定論處。又被告
    所為，均係一行為觸犯數罪名，為想像競合犯，依刑法第55
    條之規定，請均從一重以刑法第339條之4第1項第2款之三人
    以上共同犯詐欺取財罪處斷。
四、依刑事訴訟法第251條第1項提起公訴。
　　此　致
臺灣桃園地方法院
中　　華　　民　　國　 111　　年　　4 　　月　　29　　日
                              檢察官  劉威宏
本件證明與原本無異　　
中　　華　　民　　國　 111　　年　　5 　　月　　13    日
                              書記官  楊斯閔
所犯法條：
中華民國刑法第339條之4
犯第 339 條詐欺罪而有下列情形之一者，處 1 年以上 7 年以
下有期徒刑，得併科 1 百萬元以下罰金：
一、冒用政府機關或公務員名義犯之。
二、三人以上共同犯之。
三、以廣播電視、電子通訊、網際網路或其他媒體等傳播工具，
    對公眾散布而犯之。
前項之未遂犯罰之。
洗錢防制法第14條
有第二條各款所列洗錢行為者，處 7 年以下有期徒刑，併科新
臺幣 5 百萬元以下罰金。
前項之未遂犯罰之。
前二項情形，不得科以超過其特定犯罪所定最重本刑之刑。
附表:
編號 被害人 詐騙時間 詐騙方法 匯款時、地 匯入帳戶及金額 提領車手 提領時、地 提領金額 1 劉美伶 （未提告） 於110年11月29日上午10時20分許 透過通訊軟體Line，撥打網路電話予劉美伶，佯以因投資需求，需款孔急云云，致劉美伶陷於錯誤 而依指示匯款 於110年11月29日上午10時59分許，在雲林縣○○鄉○○路000號之郵局內，以臨櫃匯款之方式匯款 朱晉生所有上開郵局帳戶： 15萬元 朱晉生 自110年11月29日上午11時21分許起至同日上午11時24分許止，在桃園市○○區○○路000○000號之桃鶯郵局，以操作自動櫃員機之方式取款 ①6萬元 ②6萬元 ③3萬元